【裁判字號】    97,訴,315
【裁判日期】    970513
【裁判案由】    毒品危害防制條例
【裁判全文】
臺灣士林地方法院刑事判決               97年度訴字第315號
公  訴  人  臺灣士林地方法院檢察署檢察官
被      告  甲○○
上列被告因違反毒品危害防制條例案件，經檢察官提起公訴（97
年度毒偵字第312 號、97年度毒偵字第359 號），經被告於準備
程序中就被訴事實為有罪之陳述，本院裁定改以簡式審判程序審
理，並判決如下：
    主  文
甲○○施用第一級毒品，累犯，處有期徒刑柒月；又施用第一級
毒品，累犯，處有期徒刑柒月，扣案附表編號1 至編號3 之物沒
收銷燬，編號4 之物沒收；又施用第二級毒品，累犯，處有期徒
刑伍月；又施用第二級毒品，累犯，處有期徒刑伍月。應執行有
期徒刑壹年陸月，扣案附表編號1 至編號3 之物沒收銷燬，編號
4之 物沒收。
    事  實
一、甲○○前因施用毒品案件，經2 次觀察、勒戒後，無繼續施
    用毒品之傾向，於民國88年5 月26日、10月22日釋放出所，
    並於88年5 月25日經臺灣士林地方法院檢察署檢察官以88年
    度偵字第3906號、第4939號、於88年10月16日以88年度毒偵
    字第561 號不起訴處分確定。又因施用毒品案件，經本院於
    89年6 月8 日以89年度毒聲字第1237號裁定強制戒治，於90
    年5 月30日停止戒治出所，所餘戒治期間付保護管束，於90
    年9 月21日保護管束期滿執行完畢，於90年1 月28日經本院
    89年度易字第1135號判決處有期徒刑6 月確定。又因施用毒
    品案件，經本院於92年10月6 日以92年度易字第356 號判處
    有期徒刑7 月確定，並於92年5 月5 日以92年度毒聲字第44
    7 號裁定強制戒治，甲○○經通緝未受戒治，嗣於93年1 月
    9 日因毒品危害防制條例修正免除戒治（此次強制戒治並未
    執行）。復因施用第一級毒品海洛因及第二級毒品安非他命
    案件，經本院於93年6 月30日以93年度訴字第297 號判決分
    別處有期徒刑8 月、9 月，並定執行刑有期徒刑1 年4 月確
    定，於94年12月4 日縮刑期滿執行完畢。詎甲○○仍不知悔
    悟，於前案強制戒治執行完畢後5 年內，再犯前揭施用毒品
    之罪，且經法院判決確定後，復基於施用第一級毒品及第二
    級毒品之犯意，分別於：
    (一)97年1 月6 日下午9 時許，在台北市○○區○○街2 段
      190 巷11號4 樓，以將甲基安非他命置於玻璃球吸食器內
      燒烤之方式，施用第二級毒品甲基安非他命1 次。
    (二)於97年1 月7 日上午7 時許，在上址以針筒注射之方式，
      施用第一級毒品海洛因1次。
    (三)於97年1 月26日上午7 時許，在上址以將甲基安非他命置
      於玻璃球吸食器內燒烤之方式，施用第二級毒品甲基安非
      他命1 次。
    (四)於97年1 月26日中午12時許，在上址以針筒注射之方式，
      施用第一級毒品海洛因1 次。
    嗣先後於97年1 月8 日13時4 分許，因通緝案件為警查獲，
    採尿送驗呈甲基安非他命、嗎啡陽性反應而獲悉上情；又於
    97年1 月26日下午4 時20分許，於上址搜索查獲，並扣得被
    告持有之海洛因3 包（淨重分別為0.1441克、0.0865克、0.
    5472克）及被告所有供注射海洛因用之注射針筒1 支，且採
    尿送驗呈甲基安非他命、嗎啡陽性反應而獲悉上情。
二、案經臺北市政府警察局大同分局報告及臺北憲兵隊移送臺灣
    士林地方法院檢察署檢察官偵查起訴。
    理  由
一、本件被告甲○○所犯非死刑、無期徒刑或最輕本刑有期徒刑
    三年以上之罪，亦非高等法院管轄第一審案件，且於準備程
    序進行中，被告先就被訴事實為有罪之陳述，經告知被告簡
    式審判程序之旨，並聽取檢察官、被告之意見後，本院合議
    庭裁定由受命法官進行簡式審判程序，是本件之證據調查，
    依刑事訴訟法第273 條之2 規定，不受同法第159 條第1 項
    、第161 條之2 、第161 條之3 、第163 條之1 及第164 條
    至第170 條規定之限制，合先敘明。
二、上揭犯罪事實，業經被告甲○○坦承不諱，且被告2 次為警
    查獲後，經採集其尿液檢體分別送臺灣尖端先進生技醫藥股
    份有限公司、憲兵司令部檢驗結果，均呈甲基安非他命類、
    鴉片類陽性反應，此有臺北市政府警察局偵辦毒品案件尿液
    檢體委驗單、臺灣尖端先進生技醫藥股份有限公司97年1 月
    16 日 濫用藥物檢驗報告各1 紙（見97年度毒偵字第359 號
    偵查卷第3 頁、第5 頁）及憲兵司司令部刑事鑑識中心鑑定
    書、濫用藥物尿液檢驗檢體監管紀錄表各1 紙（見97年度毒
    偵字第312 號偵查卷第46頁、第47頁）在卷可稽。而被告持
    有白色粉末3 包（淨重分別為0.1441公克、0.0865公克、0.
    5472公克），經憲兵司令部刑事鑑識中心鑑定結果，均檢出
    海洛因成分，驗餘淨重分別為0.1242克、0.0707克、0.5277
    克）此有該中心97年2 月1 日憲直刑鑑字第0970000157號鑑
    定書在卷可稽。此外，復有被告所有供施用毒品海洛因用之
    注射針筒1 支，扣案可資佐證。足見被告自白與事實相符，
    堪以採信。
三、按「修正毒品危害防制條例就施用毒品者，祇於『初犯』及
    『五年後再犯』二種情形，有其追訴條件之限制，即須於初
    犯經觀察、勒戒或強制戒治釋放後，5 年內均無施用毒品之
    行為，始能認其前所實施之觀察、勒戒或強制戒治已足遮斷
    毒癮，而得於5 年後再犯時，再予適用初犯之規定，重行觀
    察、勒戒等程序。倘5 年內已經再犯，被依法追訴處罰，縱
    其第三次（或第三次以上）施用毒品之時間在初犯釋放5 年
    以後，即與『5年後再犯』之情形有別，且因已於『5年內再
    犯』，顯見其再犯率甚高，原實施觀察、勒戒或強制戒治，
    已無法收其實效，而無5 年戒斷期之存在，自無再經觀察、
    勒戒及強制戒治之必要，應由檢察官逕行起訴，始符新法修
    正之本旨。」（最高法院95年度臺非字第59號、第65號判決
    、最高法院96年度第3 次刑事庭會議決議參照）。經查，本
    件被告於88年間因施用毒品案件，經2 次觀察、勒戒後，認
    無繼續施用毒品之傾向，於88年5 月26日、10月22日釋放出
    所，又因施用毒品案件，經本院於89年6 月8 日以89年度毒
    聲字第1237號裁定強制戒治，於90年5 月30日停止戒治出所
    ，所餘戒治期間付保護管束，於90年9 月21日保護管束期滿
    執行完畢。惟其於上揭強制戒治執行完畢5 年內，又於92
    年10月6 日因施用毒品，經本院92年度易字第356 號判處有
    期徒刑7 月確定，復因施用第一級毒品海洛因及第二級毒品
    安非他命案件，於93年6 月30日經本院93年度訴字第297 號
    判決分別處有期徒刑8 月、9 月，並定執行刑有期徒刑1 年
    4 月，有刑案資料查註紀錄表、全國施用毒品案件紀錄表及
    臺灣高等法院在監在押全國紀錄表影本等在卷可考 (見97
    年度毒偵字第359 號前案資料表卷第4 頁至第16頁、本院卷
    第19頁、第20頁)。 從而，被告本件犯行距上揭90年9 月21
    日強制戒治執行完畢雖已逾5 年，惟被告在上揭強制戒治執
    行完畢5 年內，既又多次施用毒品，並經法院判處罪刑確定
    ，揆諸上開說明，本件被告施用第一級毒品及第二級毒品之
    犯行即與毒品危害防制條例第20條第3 項所指「5 年後再犯
    」之情形不同，應依法訴追審理。本案事證明確，被告犯行
    洵堪認定，應依法論科。
四、核被告甲○○所為，係犯毒品危害防制條例第10條第1 項之
    施用第一級毒品罪及同條第2 項之施用第二級毒品罪。其施
    用前分別持有第一級、第二級毒品之低度行為，各為施用毒
    品之高度行為所吸收，均不另論罪。又被告所犯各次施用第
    一級毒品罪與施用第二級毒品罪，其犯意各別，行為互殊，
    應予分論併罰。再被告有事實欄所載前案犯罪科刑並執行完
    畢之情形，有臺灣高等法院被告全國前案紀錄表1 份在卷可
    查，其受有期徒刑執行完畢後，5 年內故意再犯有期徒刑以
    上之本罪，均為累犯，均應依刑法第47條第1 項之規定加重
    其刑。爰審酌被告前曾有施用毒品之犯行，屢經觀察勒戒及
    強制戒治之治療程序並判刑後，仍未戒除惡習而繼續施用，
    並考量其生活狀況、智識程度，施用毒品之次數，暨犯罪後
    坦承犯行等一切情狀，分別量處如主文所示之刑，並定應執
    行刑。
五、扣案附表編號1 至編號3 所示之物，為毒品，除鑑析用罄者
    外，應依毒品危害防制條例第18條第1 項前段規定，不問屬
    於犯人與否，均沒收銷燬之。扣案附表編號4 之物，為被告
    所有，供施打第一級毒品海洛因之用，已據被告供承在卷，
    爰依刑法第38條第1 項第2 款規定宣告沒收。
據上論斷，應依刑事訴訟法第273 條之1 第1 項、第299 條第1
項前段，毒品危害防制條例第10條第1 項、第2 項、第18條第1
項前段，刑法第11條、第47條第1 項、第51條第5 款、第38條第
1 項第2 款，判決如主文。
本案經檢察官余秉甄到庭執行職務
中    華    民    國    97    年    5     月    13    日
                  刑事第四庭法  官    洪慕芳
以上正本證明與原本無異。
如不服本判決，應於判決送達後10日內，向本院提出上訴狀。
                            書記官    林靜枝
中    華    民    國    97    年    5     月    13    日
附錄本案論罪科刑法條：
毒品危害防制條例第10條
  施用第一級毒品者，處 6 月以上 5 年以下有期徒刑。
  施用第二級毒品者，處 3 年以下有期徒刑。
附表：
┌──┬───────────┬────────────┐
│編號│扣  案  物  品        │ 重  量  或  數  量     │
├──┼───────────┼────────────┤
│ 1  │海洛因一包            │淨重0.1441克，取樣      │
│    │                      │0.0199克 (已鑑析用罄)   │
│    │                      │，驗餘淨重0.1242克      │
├──┼───────────┼────────────┤
│ 2  │海洛因一包            │淨重0.0865克，取樣      │
│    │                      │0.0158 克 (已鑑析用罄)  │
│    │                      │，驗餘淨重0.0707克      │
├──┼───────────┼────────────┤
│ 3  │海洛因一包            │淨重0.5472克，取樣      │
│    │                      │0.0195 克 (已鑑析用罄)  │
│    │                      │，驗餘淨重0.5277克      │
├──┼───────────┼────────────┤
│ 4  │注射針筒              │1支                     │
└──┴───────────┴────────────┘


司法院資訊處製作；財團法人民間司法改革基金會備份。
